【裁判字號】    94,訴,343
【裁判日期】    950127
【裁判案由】    妨害自由等
【裁判全文】
臺灣新竹地方法院刑事判決               94年度訴字第343號
公  訴  人  臺灣新竹地方法院檢察署檢察官
被      告  戊○○
                      弄11號.
            甲○○
共      同
指定辯護人  本院公設辯護人乙○○
上列被告等因妨害自由等案件，經檢察官提起公訴（93年度偵字
第5523、94年度偵字第1407號），本院判決如下︰
    主  文
戊○○、甲○○共同以非法方法剝奪人之行動自由，各處有期徒
刑肆月，如易科罰金，均以參佰元折算壹日。
    事  實
一、緣庚○○（俟到案後另行審結）本與其姐夫丙○○合夥施作
    己○○、蔡明山向台灣積體電路股份有限公司（下稱台積電
    公司）新竹科學園區第12廠房承包之消防管工程，丙○○因
    故先行退出該工程，嗣庚○○亦因與己○○發生工程款糾紛
    而退出該工程，己○○遂再委請丙○○接手施作該消防管工
    程。庚○○得知後心有不甘，遂於93年8月27日中午，夥同
    戊○○、甲○○及真實姓名、年籍均不詳、綽號「阿國」之
    成年男子，由「阿國」駕駛銀色三菱自用小客車，搭載庚○○、戊○○、甲○○3人，自彰化縣北上欲找丙○○理論。
    彼等於同日下午3、4時許到達新竹縣寶山鄉○○路丙○○施
    工之廠房附近等待丙○○下班，戊○○、甲○○等人復又駕
    車前往新竹縣五峰鄉欲勘查另一處工地之裝潢工程，惟因五
    峰鄉發生土石流無法入山而作罷，遂再返回新竹縣寶山鄉○○路路旁與庚○○會合共同等待丙○○下班。同日下午5時
    40分許，丙○○與壬○○下班於工地附近吃完晚餐後欲返回
    位於上開廠房附近之工寮。庚○○、戊○○、甲○○及「阿
    國」，見彼2人行走在雙園路上，丙○○欲打開車門之際，
    遂共同基於以非法方法剝奪人行動自由之犯意聯絡，庚○○
    、戊○○、甲○○先行下車，庚○○上前藉口要找丙○○吃
    飯而要求丙○○坐上「阿國」所駕駛之銀色三菱自用小客車
    ，惟丙○○不從，庚○○、戊○○、甲○○3人遂動手毆打
    丙○○（丙○○就傷害部分業對庚○○、戊○○、甲○○撤
    回告訴，詳後述），「阿國」並下車對丙○○嚇稱：「限你
    3分鐘內上車，否則要開槍打你」等語，惟丙○○仍拒絕上
    車，庚○○、戊○○、甲○○與「阿國」4人遂聯手以推、
    拉之方式使丙○○上車，甲○○及庚○○分坐丙○○左、
    右側（途中因庚○○下車購物，而改由戊○○坐於丙○○右
    側），以此非法方法剝奪丙○○之行動自由。丙○○上車後
    ，庚○○即不斷要求丙○○代其撥打電話找己○○索取工程
    款。庚○○、戊○○、甲○○及「阿國」原欲將丙○○載往
    五峰鄉山區，因五峰鄉山區發生土石流影響交通，遂改往新
    竹縣竹東鎮○○路○段658號東方食堂用餐，由丙○○付款，
    迨丙○○表示翌日老闆到工地會通知庚○○，於同日晚上約
    9 時許庚○○等人始將丙○○載回其工寮附近之檳榔攤釋放
    ，丙○○被剝奪行動自由約計3小時餘。丙○○返回工寮後
    於翌日報警而查獲上情。
二、案經新竹縣警察局竹東分局報請台灣新竹地方法院檢察署檢
    察官偵查起訴。
    理  由
一、訊據被告戊○○、甲○○雖坦承於上開時間搭乘「阿國」所
    駕駛之自小客車與被告庚○○自彰化北上新竹，且在寶山鄉
    ○○路遇到丙○○，丙○○曾坐上彼等之自小客車，並與丙○○在竹東鎮東方食堂用餐，由丙○○付帳等情，惟矢口否
    認有何剝奪丙○○行動自由犯行，被告戊○○辯稱：渠係搭
    便車與庚○○北上新竹，原欲與甲○○至五峰鄉另一處工地
    勘查測量，係庚○○表示欲找其姐夫丙○○，而丙○○要請
    渠等吃飯，其雖有拉丙○○上車，是因丙○○答應要請其吃
    飯，才去竹東吃飯，吃完飯就離開，並未剝奪丙○○之行動
    自由，是丙○○誤會云云；被告甲○○辯稱：並不認識丙○○，僅係跟戊○○北上至五峰鄉工地勘查測量，並未強拉丙○○上車云云。惟查：
（一）上開事實迭據被害人丙○○於警詢及偵查中指訴甚詳（參
      93年度偵字第5523號偵查卷【下稱5523偵卷】第3、4、36
      、37、73、74、101頁），且其以證人身分於本院交互詰
      問中亦證稱：於下班後與壬○○在小吃店吃牛肉麵，吃飽
      要回工寮時，走到檳榔攤過去一個巷口要去開車，被告車
      就堵在其車前不讓其車開出去，當時被告車上有1人，下
      來3人，即係庚○○和被告戊○○、甲○○，庚○○一開
      始即表示要找其吃飯並有事要談而要其上車，其表示有事
      在原地講而不願上車，庚○○抓其手，其餘2人推其，其
      被一陣亂拳打到蹲下去，眼鏡還摔破，庚○○並腳踢其下
      體2下，車上之另1人下車限其3分鐘上車，否則要用槍打
      ，後來被庚○○、戊○○、甲○○3人半推半拉自右後車
      門推上車，司機是打開左後車門將其自右後車門拉進車內
      ，其對新竹不熟，好像是被帶去五峰鄉，後來因為土石流
      不能過去，被告等就是要錢，一路上叫其一直打電話給己○○，都說庚○○要向他要錢，後來己○○就不接電話，
      之後就到竹東吃飯，其表示等隔天老闆到工地時，會通知
      庚○○等人，庚○○等人始載其工寮，從頭到尾其都坐在
      後座中間，當天晚上返回工寮後其與辛○○等人表示不要
      再作工程，因其怕事情會再發生等語。且參酌卷附之診斷
      證明書記載丙○○於93年8月28日就醫時傷勢為：頭部2處
      腫痛、左肩瘀青、左前臂瘀青、右腕紅腫（參5523偵卷第
      7 頁），核與證人丙○○所述被推、拉上車所可能受到之
      傷勢相符，且證人壬○○亦於本院證述於丙○○返回工寮
      時其頭、手有受傷等語。衡情若被害人丙○○自願上車與
      被告等人共進晚餐，則被害人丙○○豈會餐畢返回工寮時
      傷痕累累？
（二）證人壬○○於警詢證述有3人抬被害人丙○○上車等語，
      於偵查中證述有4人抬被害人丙○○上車（以上參5523偵
      卷第5、37頁），雖其2次證述之人數不符，然被害人丙○○確係被抬上車一節則前後一致，且其於本院交互詰問時
      證稱：其和丙○○二人吃完飯要一起走回工寮，有壹台車
      3 個人出來，司機還在車上，他們就說要請丙○○去吃飯
      ，該3人即係被告3人，其聽到被告等表示要請丙○○去吃
      飯，是庚○○在跟丙○○說話，只知道丙○○不願意跟被
      告去也不願進入車內，他的頭有被打，被告庚○○有用腳
      踹丙○○，還有罵髒話，有看到被告3人都有動手打丙○○，後來司機也下車，司機下車後說給丙○○五分鐘的時
      間，不然要打死他，被告3人有跟丙○○進拉來拉去，最
      後被告3人把丙○○自右後車門推進去，丙○○有打電話
      給其，並給其老闆的電話，叫其打電話給老闆，因為丙○○打給老闆時都打不通，所以叫其打給老闆，其打給老闆
      轉告說丙○○有事情要找老闆，請老闆跟丙○○聯絡，丙○○說他在五峰山崩處，約晚上9時許回來才說去吃飯，
      有看到丙○○頭、手受傷等語。核與證人丙○○證述之過
      程均大致相符，且被害人丙○○原本早與證人壬○○一起
      用完晚餐，何須與被告等人再共進晚餐？縱被害人丙○○
      欲盡地主之誼，大可就近在其工寮附近找餐廳宴請被告等
      人，何須大費周章繞遠路至五峰山區，最後再到被告等人
      指定之竹東鎮東方食堂吃飯？
（三）況被告2人自承丙○○自始至終均坐在車後座中間位置，
      丙○○座位兩側均有坐人，若非其等欲拘束丙○○之行動
      自由，否則僅係與被告吃飯之丙○○豈會自始至終均坐在
      車後座中間位置而無法更換座位？
（四）綜上所述，堪認被告2人所辯顯係卸責之詞，不足採信，
      本件事證明確，被告犯行堪以認定。
二、核被告2人所為，均係犯刑法第302條第1項非法剝奪人行動
    自由罪。被告2人與庚○○、「阿國」間有犯意之聯絡，行
    為之分擔，均為共同正犯。公訴人雖認被告等人於強押丙○○上車之際尚出言恐嚇，另犯有刑法第305條之恐嚇罪云云
    。惟按刑法第302條之妨害自由罪，原包括私禁及以其他非
    法方法剝奪人之行動自由而言。所謂非法方法，當包括強暴
    脅迫等情事在內。依原判決事實所載上訴人等在強押被害人
    陳○良上車之前，對於陳○良恐嚇稱：「如不前往解決債務
    ，會死的很難看」等語，應已包含於妨害陳○良行動自由之
    同一意念之中，縱其所為，合於刑法第305條恐嚇危害安全
    之情形，仍視為剝奪行動自由之部分行為，最高法院86年度
    台上字第660號判決可資參照。被告等人目的係將丙○○押
    上車，於押上車之過程中出言恐嚇，仍應視為剝奪他人行動
    自由行為之一部分，參照上開說明，自無庸再論以刑法第
    305條之恐嚇罪。爰審酌被告之素行尚稱良好，惟與丙○○
    本無恩怨，竟使用暴力剝奪他人行動自由長達3小時許，倖
    丙○○傷勢輕微，且經被告2人當庭向丙○○道歉後，丙○○已當庭表示宥恕之意，然被告犯後至今仍否認犯行暨公訴
    人求處有期徒刑4月尚稱妥適等一切情狀，量處如主文所示
    之刑，並諭知易科罰金之折算標準，以示懲儆。
三、公訴意旨另以被告於上開時地毆打丙○○致丙○○受有頭部
    2 處腫痛、左肩瘀青、左前臂瘀青、右腕紅腫之傷害，因認
    被告另犯有刑法第277條第1項之傷害罪，依同法第287條前
    段之規定，須告訴乃論。茲據告訴人丙○○於審理時當庭撤
    回告訴，本應諭知不受理之判決，惟公訴人認被告被訴傷害
    部分與前揭判決有罪之妨害自由部分有方法目的之牽連關係
    ，爰不另諭知不受理判決，附此敘明。
四、被告庚○○俟到案後另行審結。
據上論斷，應依刑事訴訟法第299條第1項前段，刑法第28條、第
302條第1項、第41條第1項，罰金罰鍰提高標準條例第1條前段、
第2條，判決如主文。
本案經檢察官丁○○到庭執行職務。
中    華    民    國    95    年    1    月    27    日
                  刑事第一庭審判長法    官  賴淑敏
                                  法    官  黃美文
                                  法    官  李毓華
以上正本證明與原本無異。
如不服本判決，應於判決送達後10日內向本院提出上訴狀 (應附
繕本 )，上訴於臺灣高等法院。
中    華    民    國    95    年    1    月    27    日
                                  書 記 官  張倩影
附錄法條：
中華民國刑法第302條(剝奪他人行動自由罪)
私行拘禁或以其他非法方法，剝奪人之行動自由者，處5年以下
有期徒刑、拘役或300元以下罰金。
因而致人於死者，處無期徒刑或7年以上有期徒刑，致重傷者，
處3年以上10年以下有期徒刑。
第 1 項之未遂犯罰之。


司法院資訊處製作；財團法人民間司法改革基金會備份。
